【裁判字號】    97,易,785
【裁判日期】    971230
【裁判案由】    業務侵占
【裁判全文】
臺灣基隆地方法院刑事判決               97年度易字第785號
公  訴  人  臺灣基隆地方法院檢察署檢察官
被      告  乙○○
上列被告因業務侵占案件，經檢察官提起公訴（97年度偵字第23
35號），被告於準備程序進行中，就被訴事實為有罪之陳述，經
本院合議庭裁定由受命法官獨任進行簡式審判程序，判決如下：
    主  文
乙○○意圖為自己不法之所有，而侵占對於業務上所持有之物，
處有期徒刑捌月；減為有期徒刑肆月，如易科罰金，以新臺幣壹
仟元折算壹日。
    事  實
一、乙○○自民國94年7月7日起，於址設臺北縣瑞芳鎮○○路13
    0 號之「良棚有限公司」（下稱良棚公司）擔任業務員，負
    責至倉庫領取貨品，銷貨至基隆巿安樂區及中山區之店家並
    收取貨款，於同日將貨款繳回良棚公司，為從事業務之人。
    詎乙○○因積欠他人債務，為清償己債，竟意圖為自己不法
    之所有，利用職務上收取貨款之機會，接續96年2 月初某日
    、2月9日、2月13日、2月26日及2 月27日，於領取公司之煙
    、酒等貨品後，銷售至基隆巿各地之不明店家、檳榔攤及陳
    宏銘經營之「橘郡」商店，收取合計新臺幣（下同）2,049,
    230 元之貨款，惟在收取當日貨款後，為清償債務，即將貨
    款以變易為所有之意思而侵占入己，且為避免侵占事發，均
    於同日向不知情之友人即「太陽便利商店」負責人曹淑美，
    借用其在基隆第一信用合作社大武崙分社帳戶之支票，使曹
    淑美依乙○○當日應繳回良棚公司之貨款數額開立如附表所
    示之支票，合計共11紙，總額為1,989,500 元，乙○○則將
    所借得之11張支票繳回良棚公司用以充當貨款，惟尚有59,7
    30元之貨款既未開票亦未繳回公司；復於96年3月1日，乙○
    ○將價值407,500 元之洋煙銷售予客戶陳嘉榮經營之「嘉榮
    商行」後，於同日晚間向陳嘉榮收取貨款407,500 元，竟將
    所收取之貨款變易為所有之意思而接續侵占入己，用以清償
    自己之債務，嗣因良棚公司尋找乙○○無著，始悉上情。
二、案經良棚公司訴由臺灣基隆地方法院檢察署檢察官偵查起訴
    。
    理  由
一、本件被告所犯者非為死刑、無期徒刑、最輕本刑為3 年以上
    有期徒刑之罪或高等法院管轄第一審案件，其於準備程序進
    行中，先就被訴事實為有罪之陳述，經告知其簡式審判程序
    之旨，並聽取公訴人及被告之意見後，本院依刑事訴訟法第
    273條之1 第1項之規定，裁定由受命法官獨任進行簡式審判
    程序，且依同法第273條之2規定，簡式審判程序之證據調查
    ，不受第159條第1項、第161條之2、第161條之3、第163 條
    之1及第164條至第170條規定之限制，合先敘明。
二、前揭犯罪事實，業據被告於偵查及本院準備程序、審理時坦
    承不諱，核與告訴人即良棚公司法定代理人甲○○指訴情節
    大致相符，且經證人曹淑美於偵查中證述明確，另有被告之
    勞工保險卡1紙、嘉榮商行之送貨單影本1紙、記帳單影本2
    紙（96年度交查字第350 號卷第19頁至第21頁、第30頁）、
    支票影本暨退票理由單各11紙（96年度他字第864號卷第6頁
    至第15頁）、曹淑美之帳冊影本（96年度交查字第350 號卷
    第75頁至第78頁），足認被告自白與事實相符，本件事證明
    確，被告犯行應堪認定。
三、按業務侵占罪之成立，以因執行業務而持有他人之物為前提
    ，被告於本件案發時，係於良棚公司擔任業務員，負責至倉
    庫領取貨品，銷貨至基隆巿安樂區及中山區之店家並收取貨
    款，於同日將貨款繳回良棚公司，是以所收得之貨款為被告
    基於業務上關係所持有之物，被告對於該物既將原持有之意
    思，變更為所有之意思，是核被告所為，係犯刑法第336 條
    第2項之業務侵占罪。被告於上開96年2月初某日、2月9日、
    2月13日、2月26日、2月27日、3月1 日所為之侵占犯行，均
    係利用其收取貨款之機會，將所收得之貨款予以侵占入己，
    清償己債，犯罪方式均屬相同，又均係侵害良棚公司之財產
    法益，即行為所侵害之法益同一，換言之，被告係基於同一
    侵占之犯意，於相近之時日內，以犯罪手法相同之數個舉動
    ，接續侵害同一之財產法益，各舉動之獨立性極為薄弱，應
    合為包括之一行為予以評價，成立接續犯，僅成立一罪，公
    訴意旨認被告所為上開6 次侵占犯行，應予分論併罰，尚有
    未洽。爰審酌被告為清償己身債務，竟利用職務上收取貨款
    之機會，將之侵占入己，侵害良棚公司之財產法益，法治觀
    念已有偏差，暨迄今尚未賠償良棚公司損失及於本院審理時
    坦承犯行，犯後態度尚屬良好等一切情狀，量處如主文所示
    之刑。再被告係於96年4 月24日以前犯本罪，且無中華民國
    九十六年罪犯減刑條例第3 條所定不予減刑之情形，爰依該
    條例第2條第1項第3款規定減其宣告刑2分之1 ，如主文所示
    ，併諭知易科罰金之折算標準。
據上論斷，應依刑事訴訟法第273條之1第1項、第299條第1 項前
段，刑法第336條第2項、第41條第1項前段，刑法施行法第1條之
1，中華民國96年罪犯減刑條例第2條第1項第3款、第7條、第9條
，判決如主文。
本案經檢察官張志明到庭執行職務。
中    華    民    國    97    年    12    月    30    日
                  刑事第四庭法    官  周霙蘭
以上正本證明與原本無異。
如不服本判決應於收受送達後10日內向本院提出上訴書狀，並應
敘述具體理由；其未敘述上訴理由者，應於上訴期間屆滿後20日
內向本院補提理由書 (均須按他造當事人之人數附繕本)「切勿
逕送上級法院」。
中    華    民    國    97    年    12    月    30    日
                            書 記 官  呂明龍
附錄論罪法條
中華民國刑法第336條第2項
對於業務上所持有之物，犯前條第 1 項之罪者，處 6 月以上
5 年以下有期徒刑，得併科 3 千元以下罰金。
附表
  ┌──┬─────┬──────┬──────┬─────┐
  │編號│支票號碼  │曹淑美實際開│票載發票日  │面額      │
  │    │          │立日期（即被│            │          │
  │    │          │告借票日）  │            │          │
  ├──┼─────┼──────┼──────┼─────┤
  │1   │KN0000000 │96年2月初   │96 年3月2 日│125000元  │
  ├──┼─────┼──────┼──────┼─────┤
  │2   │KN0000000 │96年2月初   │96 年3月3 日│125000元  │
  ├──┼─────┼──────┼──────┼─────┤
  │3   │KN0000000 │96年2月9日  │96 年3月9 日│260000元  │
  │    │          │            │            │          │
  ├──┼─────┼──────┼──────┼─────┤
  │4   │KN0000000 │96年2月9日  │96 年3月10日│260000元  │
  │    │          │            │            │          │
  ├──┼─────┼──────┼──────┼─────┤
  │5   │KN0000000 │96年2月9日  │96 年3月13日│260000元  │
  │    │          │            │            │          │
  ├──┼─────┼──────┼──────┼─────┤
  │6   │KN0000000 │96年2月13日 │96 年3月14日│260000元  │
  │    │          │            │            │          │
  ├──┼─────┼──────┼──────┼─────┤
  │7   │KN0000000 │96年2月13日 │96 年3月15日│260000元  │
  │    │          │            │            │          │
  ├──┼─────┼──────┼──────┼─────┤
  │8   │KN0000000 │96年2月26日 │96 年3月16日│183000元  │
  │    │          │            │            │          │
  ├──┼─────┼──────┼──────┼─────┤
  │9   │KN0000000 │96年2月27日 │96 年3月16日│98000元   │
  │    │          │            │            │          │
  ├──┼─────┼──────┼──────┼─────┤
  │10  │KN0000000 │96年2月27日 │96 年3月8 日│98000元   │
  │    │          │            │            │          │
  ├──┼─────┼──────┼──────┼─────┤
  │11  │KN0000000 │96年2月27日 │96 年3月7 日│60500元   │
  └──┴─────┴──────┴──────┴─────┘


司法院資訊處製作；財團法人民間司法改革基金會備份。
